【裁判字號】    99,訴緝,45
【裁判日期】    990601
【裁判案由】    強盜等
【裁判全文】
臺灣臺北地方法院刑事判決              99年度訴緝字第45號
公  訴  人  臺灣臺北地方法院檢察署檢察官
被      告  甲○○
選任辯護人  劉如芸律師
上列被告因強盜等案件，經檢察官追加起訴（98年度偵緝字第11
93號），本院判決如下：
    主  文
甲○○共同意圖為自己不法之所有，以恐嚇使人將本人之物交付
，處有期徒刑捌月。
    事  實
一、甲○○（原名劉芸秀、劉雨晨）與周凡凱原係男女朋友，因
    分手糾紛，甲○○心有不甘，乃邀經紀人蘇敬棠及友人鄭武
    亮為其報復洩憤（蘇敬棠、鄭武亮經本院以98年度訴字第71
    6 號、第885 號刑事判決各判處有期徒刑10月），鄭武亮另
    帶同真實姓名年籍不詳、綽號「阿德」之成年男子，約於民
    國97年8 月31日聚集在甲○○位於臺北市○○街47號4 樓之
    2 住處，4 人共同謀議教訓周凡凱並向周凡凱索討金錢，乃
    基於傷害及意圖為自己不法所有之犯意聯絡，由蘇敬棠藉詞
    處理感情問題，於97年8 月31日下午4 時32分許，以行動電
    話0000000000號撥打電話邀約周凡凱至上址談判，周凡凱依
    約於下午4 時40分許抵達上址後，蘇敬棠、鄭武亮即要求周
    凡凱交付金錢予蘇敬棠以代甲○○清償租金及生活費等代墊
    款，周凡凱認為其未積欠甲○○任何金錢而拒絕，鄭武亮即
    持不詳人所有之鋁棒、「阿德」徒手共同毆打周凡凱，致周
    凡凱受有右手肘、大腿、小腿多處挫傷擦傷及左足挫傷等傷
    害；鄭武亮並恫嚇稱：「不給錢就不讓你離開」等加害自由
    之事，使周凡凱心生畏懼不得已乃應允，由蘇敬棠擬具：「
    周凡凱於97年8 月31日，向蘇敬棠借（新臺幣，下同）13萬
    元整，於97年9 月8 日和97年10月8 日分2 次還款，不得有
    異，以此借據為證」之借據1 張，交由周凡凱簽名，鄭武亮
    再提出事先預備之空白本票2 張（票據號碼：569689、5696
    90號），指示周凡凱在其上填載發票日97年8 月31日、到期
    日分別為97年9 月8 日、10月8 日、金額均為6 萬5 千元之
    本票各1 張，由周凡凱簽名後，一併交由蘇敬棠收執，始於
    同日晚間10時許，讓周凡凱離去上址。甲○○、蘇敬棠、鄭
    武亮復承前恐嚇取財之犯意，由鄭武亮屢次撥打電話催促周
    凡凱交付款項，並於97年9 月8 日下午1 時45分許，以行動
    電話門號0000000000號發送簡訊予周凡凱恫稱：「到底還不
    還我一定找得到你最後就拿證明到你收了別忘了不止本票還
    有借據借錢還錢天經地義再不回聞只有請人去抓你了亮留」
    等加害周凡凱生命、身體之事，再由甲○○指路，帶同鄭武
    亮、蘇敬棠於97年9 月8 日晚間7 時許，前往臺北縣新店市
    ○○街10巷11號之周凡凱住處樓下，鄭武亮大聲叫囂要求周
    凡凱給付款項，均使周凡凱心生畏懼，致生危害於周凡凱及
    其家人之安全；周凡凱不得已，回撥電話與鄭武亮議價後，
    於97年9 月11日晚間6 時40分許，與蘇敬棠相約在臺北市中
    山區○○○路○ 段25號1 樓之咖啡廳，交付現金10萬元予蘇
    敬棠，蘇敬棠則簽立收受10萬元借款之切結書，並將前揭借
    據及本票交還周凡凱。蘇敬棠得手後，分予鄭武亮1 萬5 千
    元，另4 萬5 千元由鄭武亮轉交甲○○，朋分花用。
二、案經被害人周凡凱訴由臺灣臺北地方法院檢察署檢察官偵查
    追加起訴。
    理  由
一、證據能力之判斷：
  (一)被告甲○○及其選任辯護人除認周凡凱所述係被告以外之人
    於審判外之陳述，且未經被告2 人對質詰問，無證據能力外
    ，對於下列其他各項證據方法，均未爭執其證據能力，並同
    意作為證據（見本院98年度訴字第1095號卷第23頁至反面）
    ，本院審酌其作成時之情況，認為並無不適當之情事，均得
    作為證據，合先敘明。
  (二)按被告以外之人於偵查中向檢察官所為之陳述，除顯有不可
    信之情況者外，得為證據，刑事訴訟法第159 條之1 第2 項
    定有明文。且證人依法應具結而未具結者，其證言或鑑定意
    見，不得作為證據，刑事訴訟法第158 條之3 亦有明文。本
    案告訴人周凡凱於98年2 月4 日向檢察官所為之陳述，業於
    供前具結（見98年度偵字第2355號卷第70至72頁），被告甲
    ○○及其辯護人又未指出其陳述當時有何顯不可信之情況，
    依前揭法條規定，告訴人向檢察官具結後所為陳述，應具證
    據能力。至告訴人於98年3 月31日向檢察官所為陳述，未經
    具結，依刑事訴訟法第158 條之3 規定，應不具證據能力。
  (三)再按被告以外之人於檢察事務官、司法警察官或司法警察調
    查中所為之陳述，與審判中不符時，其先前之陳述具有較可
    信之特別情況，且為證明犯罪事實存否所必要者，得為證據
    ，刑事訴訟法第159 條之2 定有明文。查告訴人周凡凱於97
    年9 月8 日向臺北市政府警察局中山分局圓山派出所、11月
    24日向臺北市政府警察局中山分局偵查隊警員所為陳述（見
    98年度偵字第2355號卷第6 至8 、9 至11頁），與告訴人審
    判中陳述大致相符，故依刑事訴訟法第159 條之2 規定，應
    以告訴人向本院具結後所為證述為本案基礎，而無例外採用
    告訴人警詢時陳述之必要。
二、認定事實所憑之證據及理由：
    訊據被告甲○○固不否認：鄭武亮與不詳男子於97年8 月31
    日持鋁棒毆打告訴人周凡凱，鄭武亮出言恐嚇不給錢不讓其
    離去，告訴人當場簽立借據及商業本票等事實經過（見本院
    98年度訴字第1095號卷第34頁反面）；惟矢口否認有何與蘇
    敬棠、鄭武亮共同傷害告訴人或恐嚇取財之犯行，辯稱：(1)
    97年8 月31日伊是為解決與告訴人之感情糾紛，因發生口角
    爭執，告訴人欲出手毆打伊，鄭武亮乃上前制止告訴人而相
    互拉扯，伊在旁哭泣，無力阻止突如其來之互毆，此互毆純
    屬偶發，伊事前完全不知情，自無犯意聯絡可言；(2)嗣鄭武
    亮提議告訴人向伊道歉或簽本票作為損害賠償及慰撫金，最
    後告訴人自願簽立本票了事，蘇敬棠又藉機要求告訴人清償
    其為伊代墊之債務，此屬臨時起意，伊事先不知情，伊甚至
    當場表示「自己債務自己還」、「不需要周凡凱代替清償」
    ，事後並要求蘇敬棠交還本票予告訴人且因此與蘇敬棠發生
    爭執，可見伊與鄭武亮、蘇敬棠無犯意聯絡；(3)97年8 月31
    日事發後伊遭蘇敬棠以半強迫方式帶往鄭武亮住處，伊不知
    事後蘇敬棠有否向告訴人索討債務、告訴人是否實際交付本
    票金錢、何時何地交予何人，嗣伊與告訴人見面時，方知97
    年9 月8 日之事，且伊從未分得4 萬5 千元之不法利益，實
    際上伊亦係被害人（見98年度訴字第1095號卷第22至23、26
    至27頁）。惟查：
  (一)告訴人於97年8 月31日因蘇敬棠電話邀約到達被告甲○○住
    處後，因雙方一言不合，告訴人遭鄭武亮持鋁棒、「阿德」
    徒手毆打，致其受有右手肘、大腿、小腿多處挫傷、擦傷及
    左足挫傷，鄭武亮並稱不給錢不讓其離開，告訴人乃當場簽
    立借據及商業本票交給蘇敬棠；嗣鄭武亮屢次撥打電話催討
    ，並於97年9 月8 日先傳簡訊恫嚇告訴人之人身安全，再於
    同日晚間前往告訴人住處樓下叫囂催討款項；告訴人遂於97
    年9 月11日交付現金10萬元予被告蘇敬棠，蘇敬棠簽具切結
    書交予告訴人；事後蘇敬棠、鄭武亮分取款項等事實，為被
    告甲○○所不爭執之事，亦經蘇敬棠、鄭武亮於另案審理中
    承認屬實（見本院98年度訴字第716 號卷第63頁反面至第67
    頁），並有告訴人持用之行動電話門號0000000000號通聯紀
    錄及基地台位置、財團法人天主教耕莘醫院乙種診斷證明書
    、借據、商業本票、切結書在卷足憑（見98年度偵字第2355
    號卷第40至50、22、23、24、25頁），應堪認定。被告甲○
    ○既以前揭情詞置辯，則本案爭點在於被告於97年8 月31日
    與蘇敬棠、鄭武亮、「阿德」與告訴人接觸之經過，及被告
    於97年9 月8 日是否與蘇敬棠、鄭武亮一同前往周凡凱住處
    催討款項及是否分得款項。
  (二)關於告訴人於97年8 月31日簽立借據、本票給付金錢之緣由
    ，被告甲○○雖辯稱：告訴人自己提議簽立云云。惟據告訴
    人於本院審判中具結證述本案乃應被告甲○○、蘇敬棠之電
    話邀約，於97年8 月31日前往甲○○當時位於臺北市○○街
    47號4 樓之2 住處後，蘇敬棠先表示：因告訴人與被告甲○
    ○有感情問題，而被告向其借錢，告訴人須與甲○○連帶負
    責償還等語（見本院98年度訴字第1095號卷第55頁反面、第
    57頁），鄭武亮隨即表示：就當是告訴人與甲○○之分手費
    （見本院98年度訴字第1095號卷第54頁反面），是「一到現
    場先討論到錢的事情，然後才被攻擊」、「因為劉芸秀跟蘇
    敬棠有債務上的問題，要我付錢給他們就對了」（見本院98
    年度訴字第1095號卷第56頁反面、第56頁），則告訴人甫到
    場，蘇敬棠即向其索取金錢，並無所謂道歉之說，可見被告
    甲○○、蘇敬棠、鄭武亮、「阿德」於97年8 月31日在場等
    候告訴人之目的，係以告訴人與甲○○之感情糾紛為藉口，
    施暴力順勢要求告訴人給付金錢。就此，被告甲○○承認：
    「是心靈賠償，因為周凡凱打我」、「蘇敬棠就是藉這個事
    件提議要周凡凱負責我欠蘇敬棠的錢」（見98年度訴字第10
    95號卷第61頁、第34頁反面），鄭武亮亦稱：「甲○○一直
    找我跟蘇敬棠報復周凡凱，意思是周凡凱打她打成這樣一定
    要報仇，2 人一見面就大打出手……」、「【蘇敬棠】是債
    主，我是在背後幫忙他追」（見98年度訴字第1095號卷第83
    頁反面），可見蘇敬棠之主要動機在錢，甲○○則欲報復告
    訴人，2 人因而邀同被告鄭武亮及「阿德」到場助勢，以達
    共同目的，顯非告訴人主動提議給付金錢。至於被告甲○○
    辯稱：伊有阻止告訴人簽立本票、借據云云，縱經告訴人稱
    ：「劉芸秀她說她會自己處理她積欠的款項」、「劉芸秀當
    下有阻止我不要寫【本票】給鄭武亮他們」、「（問：劉芸
    秀是否有向蘇敬棠表示，錢是她欠的，應該由她來簽本票借
    據？）有」、「（問：蘇敬棠有沒有告訴劉芸秀叫她不要管
    ？）有」等情屬實（見本院98年度訴字第1095號卷第55頁反
    面、第56頁、第59頁反面、第60頁），惟告訴人亦證稱：「
    我認為這樣的狀況是一搭一唱」、「（問：甲○○當天有沒
    有對你表示如果你跪下來就不用給錢？）有，但我不同意」
    、「（問：甲○○講你跪下來就不用給錢這句話是在鄭武亮
    打你之前還是鄭武亮打你之後？）之後」（見本院98年度訴
    字第1095號卷第60頁、第58頁反面、第59頁），可見被告甲
    ○○所辯勸阻之行為，係鄭武亮、「阿德」毆打、恐嚇告訴
    人、蘇敬棠順勢要求告訴人簽立借據、本票之後。是以當時
    情狀而言，告訴人並不認為被告甲○○真有幫其說情之意，
    反認係一搭一唱。自難僅以此遽認被告甲○○與蘇敬棠、鄭
    武亮之犯意得以分別切割。
  (三)至於告訴人簽立借據、本票是否為清償債務之目的，觀諸借
    據、本票上係記載向被告蘇敬棠「借款」，毫無任何與甲○
    ○、分手費、代墊款相關之文字，業如前述，自難相信此筆
    13萬元與被告甲○○分手費有何關聯。此據被告甲○○自己
    供稱：周凡凱應該沒向伊借過錢，同居期間費用難免互相墊
    付，告訴人打伊伊從來沒有請求告訴人賠償，本案當時亦未
    請求賠償（見98年度訴字第1095號卷第62頁、反面），可見
    被告甲○○並無向告訴人請求金錢償還或賠償之意。則蘇敬
    棠、鄭武亮所稱：告訴人欠甲○○錢，係告訴人與甲○○之
    分手費，而甲○○欠蘇敬棠租金及生活費等代墊費用，故由
    告訴人承擔云云，自非事實。至蘇敬棠於警詢時固稱：告訴
    人與甲○○同居花費約10萬元（見98年度偵字第2355號卷第
    15頁反面），但此金額顯與告訴人於97年8 月31日簽立本票
    、借據之金額13萬元不符。另一方面，就被告甲○○對蘇敬
    棠所負債務之金額，核諸被告甲○○稱：伊記得欠蘇敬棠7
    萬元（見98年度訴字第1095號卷第63頁反面），蘇敬棠稱：
    甲○○欠伊房租及其他代墊款項將近10萬元（見本院98年度
    訴字第1095號卷第87頁），但鄭武亮陳稱：「甲○○欠蘇敬
    棠7 萬元，再加上蘇敬棠幫她保了5 萬元要給她租房子」（
    見98年度訴字第1095號卷第91頁反面），3 人陳述之金額均
    不相符，益見矛盾，難於採信。綜上可知，蘇敬棠、鄭武亮
    係假藉告訴人與被告甲○○之分手糾紛，意圖向告訴人索討
    金錢，而夥同「阿德」實施暴力、恐嚇手段，迫使告訴人簽
    下借據、本票予蘇敬棠，其實，告訴人與被告甲○○間、蘇
    敬棠與甲○○間，難認有何具體明確之金錢債務存在。因此
    ，被告甲○○、蘇敬棠、鄭武亮既明知告訴人並無給付13萬
    元予被告蘇敬棠之法律上原因或義務，竟仍由鄭武亮及「阿
    德」出手毆打、恐嚇告訴人使其簽下13萬元之借據及本票，
    則被告甲○○、蘇敬棠、鄭武亮具備不法所有之意圖，應堪
    認定。
  (四)被告甲○○雖辯稱：告訴人自願簽立借據、本票云云。惟查
    ，告訴人於97年8 月31日甫到場，蘇敬棠、鄭武亮立即表明
    索討金錢之目的，但告訴人認為其未積欠被告甲○○債務而
    拒絕，惟遭鄭武亮與「阿德」毆打及鄭武亮出言恐嚇之後，
    蘇敬棠當場擬具借據1 張，連同鄭武亮備妥之商業本票，交
    給告訴人簽署（見98年度訴字第1095號卷第54頁至反面）；
    尤據告訴人證稱：「一開始我不同意，就與鄭武亮及不明人
    士發生扭打我沒有辦法還擊的情況下要我寫下13萬的本票」
    、「鄭武亮說不給他1 個交代就不讓我離開」、「（問：你
    的意思是為了求脫身才寫本票與借據？）對」（見本院98年
    度訴字第71 6號卷第57頁、第54頁反面、第55頁），被告甲
    ○○亦坦承：「周凡凱願意簽本票、借據我想是因為他很想
    要離開，而且鄭武亮一直兇他」（見98年度訴字第1095號卷
    第64頁），益證告訴人起初不同意給付金錢予蘇敬棠，但遭
    被告鄭武亮及「阿德」毆打、恐嚇之後，不得已始簽立借據
    及商業本票。亦即，告訴人簽立借據及本票之結果，與其遭
    被告鄭武亮及「阿德」毆打成傷、恐嚇危害人身安全之行為
    間，有相當因果關係。倘非被告鄭武亮及「阿德」毆打、恐
    嚇告訴人，告訴人不會願意簽立借據或本票。對此，蘇敬棠
    亦不否認：「當時簽下本票及借據是在打完架之後達成協議
    才寫的」（見本院98年度訴字第1095號卷第92頁）。則被告
    甲○○此部分辯解，顯與情理有悖，難於採信。
  (五)又被告甲○○雖辯稱：鄭武亮、「阿德」毆打告訴人時，伊
    在旁哭泣，沒有參與，且有阻止，此與蘇敬棠要求告訴人簽
    立借據本票均係突發狀況，伊事先不知情云云。惟承前所述
    ，被告甲○○自承當天有教訓、報復告訴人之意，若非欲對
    告訴人實施暴力，何須邀同蘇敬棠、鄭武亮、「阿德」3 名
    男子到場？是可合理推論被告甲○○本有糾集蘇敬棠、鄭武
    亮、「阿德」共同傷害、恐嚇告訴人之犯意聯絡。且據告訴
    人證述其遭鄭武亮攻擊時，蘇敬棠、甲○○：「在旁邊看」
    、「在當下我與鄭武亮以及不明人士扭打時，蘇敬棠並沒有
    勸說，到後來鄭武亮要我寫本票的時候還是有對我動手，此
    時蘇敬棠才說不要再打我了」、「（問：甲○○是不是也是
    在你簽本票時，鄭武亮仍然不斷攻擊你才勸說鄭武亮不要打
    你？）是」（見98年度訴字第1095號卷第58頁），則鄭武亮
    、「阿德」一開始出手毆打告訴人之際，被告蘇敬棠、甲○
    ○在旁觀看，並未加以勸阻，是已默認被告鄭武亮、「阿德
    」傷害告訴人。此由前述，被告甲○○在鄭武亮、「阿德」
    毆打告訴人之後，即順勢要求告訴人跪下，可知被告甲○○
    確有任由鄭武亮、「阿德」傷害、恐嚇告訴人之犯意聯絡。
    復就鄭武亮備妥本票一事，鄭武亮更明確證稱：「（問：你
    說本票是你隨身攜帶，當時有誰知道你有帶本票在身上？）
    蘇敬棠、我朋友阿德都知道，因為我之前有幫忙討債」（見
    本院98年度訴字第1095號卷第84頁），是被告甲○○、蘇敬
    棠應均知鄭武亮攜帶本票以便向告訴人索求金錢。何況，被
    告甲○○表明當天目的在報復告訴人，據被告陳稱：「我跟
    鄭武亮有一段時間每天都在一起……我那段時間跟蘇敬棠、
    鄭武亮、周凡凱聯絡都很頻繁，幾乎每天都會見面」、「我
    跟周凡凱之間的事情我都會跟鄭武亮講」（見本院98年度訴
    字第1095號卷第63頁、反面），至為篤定。衡諸蘇敬棠係被
    告甲○○之經紀人，因而關切被告甲○○之感情是否影響工
    作狀況，另鄭武亮則為被告甲○○打抱不平而連日守候在甲
    ○○住處等情，足可推知甲○○與被告蘇敬棠、鄭武亮來往
    甚密。故就97年8 月31日邀約告訴人至被告甲○○住處談判
    一事，難信被告甲○○與蘇敬棠、鄭武亮事前毫無共同謀議
    計畫。綜合上情可知，因被告甲○○起意報復告訴人洩憤，
    蘇敬棠乃藉機提議向告訴人索取金錢，鄭武亮則基於伊與甲
    ○○之交情，帶友人「阿德」到場出手毆打告訴人就範，4
    人就實施暴力、恐嚇並迫使告訴人交付金錢之犯罪目的，應
    有相當之犯意聯絡及行為分擔。因此，被告甲○○、蘇敬棠
    、鄭武亮、「阿德」應就彼此之行為，負共同正犯之刑責。
    被告甲○○空言否認參與，自無可採。
  (六)嗣鄭武亮傳簡訊恐嚇告訴人，並與蘇敬棠於97年9 月8 日共
    同前往告訴人住處恐嚇其給付金錢一事，被告甲○○固辯稱
    不知情，亦未分得款項云云。惟據鄭武亮具結證稱：「是蘇
    敬棠與甲○○帶我去的」（見98年度訴字第1095號卷第83頁
    反面），又蘇敬棠、鄭武亮均具結證稱被告甲○○確有分得
    款項，由鄭武亮親手交給被告甲○○（見本院98年度訴字第
    1095號卷第87頁反面、第85頁至反面），況蘇敬棠、鄭武亮
    均不知告訴人之住處，此經被告甲○○承認（見本院卷98年
    度訴字第1095號卷第63頁），亦據告訴人證述明確（見本院
    98年度訴字第1095號卷第58頁反面），若非被告甲○○指路
    ，蘇敬棠、鄭武亮豈可能自行找到告訴人住處以遂行恐嚇犯
    行。足堪佐證蘇敬棠、鄭武亮於警詢時供稱被告甲○○於97
    年9 月8 日帶渠等前往告訴人住處之陳述（見98年度偵字第
    2355號卷第15頁、98年度偵緝字第1019號卷第16頁），可以
    採信。基此，被告甲○○空言撇稱未前往、未分得款項云云
    ，應屬卸責之詞。
  (七)公訴意旨雖認告訴人遭被告鄭武亮、「阿德」毆打至使不能
    抗拒。然按恐嚇罪與強盜罪除程度上不同外，尤應以被害人
    已否喪失意思自由為標準；即客觀上是否足以壓抑被害人之
    意思自由，應依一般人在同一情況下，其意思自由是否因此
    受壓制為斷，不以被害人主觀意思為準（最高法院著有91年
    度臺上字第287 號判決、87年度臺上字第3705號判決參照）
    。如其程度尚不足以壓抑被害人之意思自由，被害人並非不
    能抗拒，或未達不能抗拒之程度，其交付財物與否，仍有意
    思斟酌之餘地者，僅應成立恐嚇取財罪（最高法院79年度臺
    上字第5023號判決參照；另參76年度臺上字第7211號判決）
    。本案告訴人雖一再指稱：「無力反抗」、「無法還手」、
    「沒有辦法還擊」（見98年度偵字第2355號卷第71頁、本院
    98年度訴字第1095號卷第56頁、第57頁），惟不過係僅憑其
    主觀認知為斷。觀之告訴人當時遭鄭武亮出言恐嚇：「不給
    錢就不讓你離開」，又持鋁棒、「阿德」徒手共同毆打而受
    有右手肘、大腿、小腿多處挫傷、擦傷及左足挫傷，依出手
    人數2 人、傷害手段係鋁棒及徒手、告訴人受傷部位多在腿
    足部、傷勢為挫傷及擦傷等情狀，應可認定在客觀上雖足使
    人心生畏懼，但尚不足以完全壓抑人之意思決定自由。從而
    ，揆諸前揭最高法院判決意旨，本案被告甲○○、蘇敬棠、
    鄭武亮、「阿德」於97年8 月31日所實施之暴力手段，尚未
    達到強盜罪所謂「至使不能抗拒」程度，自難逕以強盜罪嫌
    相繩。公訴意旨容有誤會，附此辨明。
  (八)綜上，本案事證明確，被告甲○○與蘇敬棠、鄭武亮、「阿
    德」於97年8 月31日毆打、恐嚇告訴人後，迫使告訴人簽立
    13萬元之借據及本票，嗣鄭武亮屢次撥打電話催討，又接續
    於97年9 月8 日傳簡訊恐嚇告訴人之身體安全，再與被告蘇
    敬棠、甲○○於同日晚間一同前往告訴人住處樓下叫囂，被
    告蘇敬棠於97年9 月11日與告訴人相約收受現金10萬元，蘇
    敬棠即取得其中4 萬元，1 萬5 千元交給被告鄭武亮，4 萬
    5 千元轉交甲○○等犯罪事實，應堪認定，應予依法論罪科
    刑。
三、論罪科刑之依據：
    核被告甲○○所為，係犯刑法第277 條第1 項傷害罪及同法
    第346 條第1 項恐嚇取財罪。公訴意旨認為被告涉犯刑法第
    330 條攜帶兇器強盜罪嫌，容有誤會，業如前述，惟起訴之
    社會基礎事實既屬相同，在不妨害事實同一之範圍內，應由
    本院變更起訴法條，逕論以傷害罪及恐嚇取財罪。被告甲○
    ○與蘇敬棠、鄭武亮於97年8 月31日、9 月8 日所為恐嚇行
    為及97年9 月11日取財之行為，乃基於同一恐嚇取財之犯罪
    決意，於密切接近之時、地實施，侵害同一法益，各行為之
    獨立性極為薄弱，依一般社會健全觀念，在時間差距上，難
    以強行分開，在刑法評價上，以視為數個舉動之接續施行，
    合為包括之一行為予以評價，較為合理，應屬接續犯。又被
    告甲○○與蘇敬棠、鄭武亮、「阿德」就97年8 月31日之犯
    行、被告甲○○、蘇敬棠、鄭武亮就97年9 月8 日之犯行及
    同年9 月11日取財之犯行，均有犯意聯絡及行為分擔，為共
    同正犯。而被告甲○○、蘇敬棠、鄭武亮、「阿德」共犯傷
    害及恐嚇取財犯行，乃1 行為觸犯2 罪名，為想像競合犯，
    應從較重之恐嚇取財罪論處。爰審酌：(一)被告甲○○明知伊
    與告訴人並無具體明確之債務存在，竟任由蘇敬棠、鄭武亮
    藉詞分手糾紛，由鄭武亮、「阿德」出手毆打、恐嚇告訴人
    ，使告訴人不得已簽立借據及本票交予蘇敬棠，承諾給付13
    萬元予蘇敬棠，嗣又指路帶同蘇敬棠、鄭武亮據此前往告訴
    人住處騷擾、鄭武亮傳簡訊恐嚇告訴人安全，終使告訴人交
    付現金10萬元予蘇敬棠，由被告甲○○、蘇敬棠、鄭武亮朋
    分花用，被告等人之犯罪惡性、犯罪手段及造成損害非輕；
    (二)被告甲○○之犯罪動機係因與告訴人素有感情糾紛，起意
    報復，乃邀同蘇敬棠謀畫教訓告訴人並索取財物，再由被告
    鄭武亮、「阿德」動手實施傷害、恐嚇告訴人之犯罪手段，
    是被告係本案犯罪行為之起意者；(三)且被告甲○○犯罪後，
    始終矢口否認犯罪，飾詞卸責，本院審理期間數次無正當理
    由不到庭，經本院於98年12月15日發佈通緝，於99年3 月12
    日始通緝到案，並經本院羈押，是被告甲○○犯罪後態度不
    佳，毫無悔意等一切情狀，量處如主文所示之刑，以示懲儆
    。至於鄭武亮毆打告訴人所持之鋁棒，經被告甲○○、鄭武
    亮均否認為其所有，此外查無其他積極證據足以證明該支鋁
    棒究否係被告甲○○或共同正犯蘇敬棠、鄭武亮或「阿德」
    所有，爰不併予宣告沒收，附此說明。
據上論斷，應依刑事訴訟法第299 條第1 項前段、第300 條，刑
法第28條、第277 條第1 項、第346 條第1 項、第55條，刑法施
行法第1 條之1 ，判決如主文。
本案經檢察官葉芳秀到庭執行職務。
中    華    民    國    99    年    6     月    1     日
                  刑事第六庭審判長  法  官  張永宏
                                    法  官  林孟皇
                                    法  官  林晏如
上正本與原本無異。
如不服本判決，應於判決送達後10日內向本院提出上訴狀（應抄
附繕本）。告訴人或被害人如對於本判決不服者，應具備理由請
求檢察官上訴，其上訴期間之計算係以檢察官收受判決正本之日
期為準。
                                    書記官  楊盈茹
中    華    民    國    99    年    6     月    1     日
附錄本案論罪科刑法條全文：
中華民國刑法第277條
傷害人之身體或健康者，處3 年以下有期徒刑、拘役或1 千元以
下罰金。
犯前項之罪因而致人於死者，處無期徒刑或7 年以上有期徒刑；
致重傷者，處3 年以上10年以下有期徒刑。
中華民國刑法第346條
意圖為自己或第三人不法之所有，以恐嚇使人將本人或第三人之
物交付者，處6 月以上5 年以下有期徒刑，得併科1 千元以下罰
金。
前2 項之未遂犯罰之。
以前項方法得財產上不法之利益，或使第三人得之者，亦同。

司法院資訊處製作；財團法人民間司法改革基金會備份。
